【裁判字號】    94,破抗,2
【裁判日期】    950206
【裁判案由】    
【裁判全文】
臺灣高等法院花蓮分院民事裁定           94年度破抗字第2號
抗  告  人  甲○○
上列抗告人因破產宣告事件，對於中華民國94年8月12日臺灣花
蓮地方法院94年度破字第2號所為裁定提起抗告，本院裁定如下
：
    主  文
抗告駁回。
抗告程序費用由抗告人負擔。
    理  由
一、本件抗告人在原法院聲請意旨略以：伊開設夢蕾國際有限公
    司，經營批發生意、美容器材及用品之生意，由於美容用品
    並非生活必需品，因景氣差，以致公司倒閉，積欠銀行房屋
    貸款，目前共積欠銀行5筆債款共約新台幣（下同）約300餘
    萬元。由於長期失業，無力負擔，以近 5年時間，生活極其
    不堪，甚至連電費均無力負擔，目前僅有坐落花蓮縣花蓮市
    ○○段621地號土地及其上門牌號碼花蓮市國福里60之9號房
    屋（已遭查封，下稱系爭房地）、屋內神壇、簡單家具如瓦
    斯爐、床、餐桌椅、腳踏車、飲水機等物，為此聲請宣告破
    產等語。原法院則以：本件抗告人之財產，扣除有別除權之
    債權，顯不敷清償破產財團費用及財團債務，認並無宣告破
    產之實益，而駁回抗告人破產宣告之聲請。
二、抗告意旨略以：抗告人若有餘額可供清償債權人，即無需要
    聲請破產；法院有責任保護人民，並平衡社會貧富心結等語
    。
三、按在破產宣告前，對於債務人之財產有質權、抵押權或留置
    權者，就其財產有別除權；又有別除權之債權人，不依破產
    程序而行使其權利，破產法第 108條定有明文。又按破產，
    對債務人不能清償債務者宣告之，破產法第57條固定有明文
    ；惟依破產法第97條、第 148條規定，財團費用及財團債務
    ，應先於破產債權，隨時由破產財團清償之；破產宣告後，
    如破產財團之財產不敷清償財團費用及財團債務時，法院因
    破產管理人之聲請，應以裁定宣告破產終止。是依上開規定
    意旨，聲請宣告破產事件需破產人財產扣除有別除權之債權
    及財團費用後，尚有餘額可供債權人分配方有宣告破產之實
    益。倘債務人確係毫無財產可構成破產財團，或破產財團雖
    可勉強組成，然其財產不敷清償財團費用及財團債務時，縱
    裁定宣告債務人破產，其他破產債權人亦無法藉由破產程序
    而受清償，債務人即無從依破產程序清理其債務，而無宣告
    破產之實益，法院於此情形自得裁定駁回債務人破產之聲請
    （最高法院86年台抗字第479號裁定參照）。經查：
（一）抗告人自承其財產僅有坐落花蓮縣花蓮市○○段 621地號
      土地及該地號上門牌號碼花蓮市國福里60之 9號房屋，與
      屋內簡單家具。而系爭房地經抵押債權人花蓮區中小企業
      銀行股份有限公司聲請查封拍賣，於94年12月15日以 104
      萬元拍定等情，業經本院調閱臺灣花蓮地方法院93年度執
      字第8030號卷查明無訛。
（二）另抗告人所列債權人清冊，其自承負債共 300餘萬元（其
      中中國信託商業銀行共 204萬元，花蓮區中小企業銀行、
      台新國際商業銀行（下稱台新銀行）各 1筆貸款，中央健
      保局 2萬餘元）。經原法院向債權人查詢結果：台新銀行
      函覆稱：抗告人目前在本行存款餘額為35元，貸款餘額為
      197224元，以系爭房地設定抵押，目前經第三人聲請拍賣
      中；花蓮區中小企業銀行吉安分行函覆稱：抗告人於本行
      之存款為443元，其曾提供系爭房地設定第1順位抵押權12
      0萬元向本行貸款90萬元，目前尚欠本金 747949元及至94
      年4月18日止之利息、違約金計37133元、訴訟費用 69910
      元，本行對系爭房地已實施查封在案；中國信託商業銀行
      則函覆稱：目前抗告人共欠本行4筆債務，債權各為19319
      8 元、350523元、568914元、912598元；分別有上開銀行
      覆函在卷可憑，是抗告人主張其不能清償債務之事實，堪
      認屬實。
（三）又抗告人前揭系爭房地，經原法院執行處以 104萬元拍定
      ；而其上已設定第1順位及第2順位抵押權予花蓮區中小企
      業銀行及台新銀行，目前積欠債權總額各為854992元（本
      金、違約金、利息及訴訟費用合計後之金額）、197224元
      ，已如前述。是抗告人尚未清償之抵押債務金額共計0000
      000元，此部分債務依破產法第108條規定，債權人有別除
      權；足見抗告人前揭系爭房地拍定之金額 104萬元，已不
      足清償有別除權之債務。另抗告人所剩之簡單家具（依其
      內容，價值顯然不高），顯不敷清償破產財團費用及財團
      債務；揆諸前揭說明，本件並無宣告破產之實益。
（四）綜上所述，原裁定駁回抗告人之聲請，尚無不合。抗告論
      旨指摘原裁定不當，聲明廢棄，為無理由，應予駁回。
據上論結，本件抗告為無理由，依破產法第 5條、民事訴訟法第
495條之1第1項、第449條第 1項、第95條、第78條，裁定如主文
。
中    華    民    國    95    年    2     月    6     日
                        審判長法  官  何方興
                              法  官  蔡勝雄
                              法  官  林德盛
以上正本係照原本作成。
本裁定除以適用法規顯有錯誤為理由，並經本院許可外，不得再
抗告。如提起再抗告，應於收受後10日內委任律師為訴訟代理人
向本院提出再抗告狀。並繳納再抗告費新台幣1千元。
                              書記官  劉夢蕾
中    華    民    國    95    年    2     月    6     日


司法院資訊處製作；財團法人民間司法改革基金會備份。
